臺灣桃園地方法院行政訴訟判決　
110年度交字第566號
                                    111年6月15日辯論終結
原      告  蘇基淮  
被      告  桃園市政府交通事件裁決處
                      設桃園市○○區○○路00號7至8樓
代  表  人  張丞邦    住同上
訴訟代理人  黃一鳴律師
上列當事人間交通裁決事件，原告不服被告民國110年11月16日
桃交裁罰字第58-DG0000000號及第58-DG0000000號裁決，提起行
政訴訟，本院判決如下：
    主  文
原告之訴駁回。
訴訟費用新臺幣參佰元由原告負擔。
    事實及理由
一、事實概要：原告於民國110 年1 月20日20時52分許，駕駛車
    牌號碼000-0000號自用小客貨車（下稱系爭車輛），行經桃
    園市○○區○○路00號前時，因有「任意以其他方式迫使他車讓
    道」、「任意以其他方式迫使他車讓道（處車主）」等違規
    行為，經民眾檢舉，為桃園市政府警察局蘆竹分局（下稱舉
    發機關）大竹派出所員警於110年2月25日以桃警局交字第DG
    0000000號及第DG0000000號舉發違反道路交通管理事件通知
    單（下稱系爭舉發單）逕行舉發其違反道路交通管理處罰條
    例（下稱道交條例）第43條第1項第3款、第4項等規定，並
    均載明應於110年4 月11日前到案。嗣原告於110 年5 月27
    日陳述意見，被告於110年11月16日仍認原告於上開時、地
    ，確有「任意以其他方式迫使他車讓道」、「任意迫近迫使
    他車讓道（處車主）」等違規事實，乃依道交條例第43條第
    1 項第3 款、第4 項等規定，以桃交裁罰字第58-DG0000000
    號（下稱A 處分）與第58-DG0000000號（下稱B 處分，並與
    A 處分合稱原處分）違反道路交通管理事件裁決書分別裁處
    原告罰鍰新臺幣（下同）1萬8,000元、記違規點數3 點，並
    應參加道路交通安全講習，及吊扣汽車牌照3 個月並諭知易
    處處分，原處分均於110年11月18日送達予原告。原告不服
    原處分，於110 年11月30日向本院提起本件行政訴訟，被告
    則於審理中刪除B 處分關於易處處分之諭知。
二、原告起訴主張：原告當時要返家，因在中正路左轉洛陽街是
    回家最快速的路線，且車上家人內急，因此才加速超車變換
    車道，也有使用方向燈，並無逼車之故意等語。並聲明：原
    處分撤銷。
三、被告則以：
  ㈠按道交條例第7之1條規定：「對於違反本條例之行為者，民
    眾得敘明違規事實或檢具違規證據資料，向公路主管或警察
    機關檢舉，經查證屬實者，應即舉發。但行為終了日起逾七
    日之檢舉，不予舉發。」、第24條第1項第3款規定：「汽車
    駕駛人，有下列情形之一者，應接受道路交通安全講習：三
    、有第四十三條規定之情形。」、第43條第1項第4款規定：
    「汽車駕駛人，駕駛汽車有下列情形之一者，處新臺幣六千
    元以上二萬四千元以下罰鍰，並當場禁止其駕駛： 三、任
    意以迫近、驟然變換車道或其他不當方式，迫使他車讓道。
    」、第43條第4項前段規定：「汽車駕駛人有第一項或前項
    行為者，並吊扣該汽車牌照三個月」、第63條第1項第3款規
    定略以：「汽車駕駛人有下列各款所列條款之一者，除依原
    條款處罰鍰外，並予記點：三、有第四十三條…情形之一者
    ，各記違規點數三點。」。復按道路交通安全規則第91條第
    2項規定：「汽車行駛時，不得任意以迫近、驟然變換車道
    或其他不當方式，迫使他車讓道。」。道交條例第43條第1
    項第3款所處罰之交通違規行為，係駕駛人駕車任意以「迫
    近、驟然變換車道或其他不當方式」迫使他車讓道，足見本
    款規定之目的，係在處罰駕駛人以危險方式駕車而有危害交
    通安全之情事，藉以達成有效維護交通秩序及保障交通安全
    之目的。且於行駛車道上驟然變換車道，易使後方車輛閃避
    不及造成擦撞事故，將嚴重影響道路交通之行車秩序及安全
    。
  ㈡依舉發機關110年4月30日蘆警分交字第1100011387號函略以
    ：「…經檢視原檢舉影像及舉證影片(如附件)，旨揭自小客
    貨車於本轄蘆竹區中正路往大園方向行駛外側車道，於向左
    變換車道前未先注意中間車道路況及車況，枉顧周遭用路人
    之生命身體安全，驟然向左切入中間車道，復於當時前方無
    任何阻礙狀況下急減速，致使原行駛於中間車道之來車需緊
    急閃避，將原車道讓予旨揭車輛先行通行，違規事實明確，
    本分局依『任意以迫近方式迫使他車讓道』予以舉發核無違誤
    …」。再依採證光碟內容，影片時間2021/01/20 20：52：48
    至20：52：52時，系爭車輛未保持安全間距即驟然變換車道
    後又突然減速，以迫近之方式使原車道之車輛讓道。準此，
    系爭車輛確有「任意以迫近方式迫使他車讓道」之違規行為
    甚明。原告駕駛系爭車輛於上開時地，既於未保持安全距離
    狀況下，強行變換車道又減速逼使後方車輛讓道，對其他依
    規定行駛之用路人有高度潛在之危險事屬明確，主觀上具有
    故意或有認識過失之歸責事由甚明。且違反行政法上義務之
    行為非出於故意或過失者，不予處罰，為行政罰法第7條第1
    項所明定，其立法目的乃有故意或過失始有處罰之原則，對
    於違反行政法上義務之處罰，以行為人有可非難性及可歸責
    為前提，即行為人主觀上有故意或過失，始予處罰。準此以
    觀，違反行政法上義務之行為，雖非出於故意而係出於過失
    ，仍應予以處罰。此外，違反道交條例第43條規定之事件，
    係屬影響道路交通安全甚鉅或重大危害交通秩序之違規行為
    ，舉發機關依法舉發並無違誤。
  ㈢另依行為時道交條例第90條規定：「違反本條例之行為，自
    行為成立之日起；行為有連續或繼續之狀態者，自行為終了
    之日起，逾二個月不得舉發。但汽車肇事致人受傷或死亡案
    件，因肇事責任不明，已送鑑定者，其期間自鑑定終結之日
    起算；未送鑑定而須分析研判者，逾三個月不得舉發。」，
    而本件違規時間係在110年1月20日，舉發機關掣單舉發時間
    係110年2月25日，顯見未逾2個月之舉發時效，符合上開法
    條之規定，本件舉發並無違誤。系爭車輛因有「任意以迫近
    迫使他車讓道、任意以迫近迫使他車讓道(處車主)」之情，
    該當道交條例第43條第1項第3款及第43條第4項等規定所定
    要件，原處分並無違誤等語置辯。並聲明：原告之訴駁回。
四、本件爭點：
　㈠道交條例第43條第1 項第3 款之處罰態樣？
　㈡本件違規是否屬實？
五、本院之判斷：
  ㈠按「汽車駕駛人，駕駛汽車有任意以迫近、驟然變換車道或
    其他不當方式，迫使他車讓道者，處6,000元以上2萬4,000
    元以下罰鍰，並當場禁止其駕駛；前項情形因而肇事者，並
    吊銷其駕駛執照……汽車駕駛人有第1項第1款至第4款或前項
    行為者，並吊扣該汽車牌照三個月；……。」，道交條例第43
    條第1項第3款、第2項、第4項前段分別定有明文。又汽車駕
    駛人，違反第43條第1項、第3項規定者，應接受道路交通安
    全講習，同條例第43條第5項前段亦有明文。
  ㈡參諸道交條例第43條第1 項於103 年1 月8 日修正公布增列
    第4 款「非遇突發狀況，在行駛途中任意驟然減速、煞車或
    於車道中暫停」之行為，當時立法院交通委員會審查時，係
    將李昆澤立法委員等23人所提道交條例第43條之1 第2 、3
    款作些微文字修正，並改列在道交條例第43條第1 項第3 、
    4 款，後經立法院院會二讀、三讀通過。而依李昆澤立法委
    員等23人當時提案條文，係臚列4 款逼車行為，包括「非為
    行車目的惡意逼近（第1 款）」、「驟然或任意變換車道迫
    使他車讓道（第2 款）」、「未遇特殊狀況，驟然減速、煞
    車或在車道中臨時停車或停車（第3 款）」、「其他以危險
    方式駕車或惡意逼迫他人讓路的行為（第4 款）」，提案理
    由則記載：「又『逼車』一詞，係社會上對於請前車讓路或超
    越前車的俗稱，若只是閃一兩下大燈（或按一兩下喇叭），
    希望前車讓後方快速車輛，若納入法規範則屬過苛。是以關
    於已達危險駕駛的『逼車』行為應有明確規範，本項第1款至
    第3 款針對惡性重大的逼車行為作例示性規定，第4 項為概
    括規定」，足見道交條例第43條第1 項第3、4款均係處罰「
    惡意逼車之危險駕駛行為」無疑。
  ㈢本院依職權勘驗卷附採證光碟之結果略以：「影像為檢舉人
    車輛行車紀錄器畫面，日期為『2021/01/20』，當時為夜間，
    檢舉人車輛於蘆竹區中正路中線車道直行，車流量小，路況
    順暢，天候良好。於『20：52：33』時，背景音出現兩次喇叭
    聲，隨後有男性說『他想怎樣，我看到了』。於『20：52：47』
    時，檢舉人車輛甫通過與忠孝東路口，右側外側車道即出現
    車牌號碼『BCG-1561』號白色休旅車（下稱系爭車輛）並旋即
    以不到2公尺之距離變換車道至檢舉人車輛前方並煞車，路
    上並無障礙物或突發狀況，系爭車輛與前方之另一車輛亦有
    30公尺左右之距離（約3組車道線）。於『20：52：50』時，
    背景音有女性說『他要逼車』，而檢舉人車輛隨即猛力往左偏
    進入內側車道閃避，系爭車輛同時鬆開煞車繼續直行。」，
    上開勘驗內容，業經本院製作勘驗筆錄並函送兩造命表示意
    見在卷可參（見本院卷第85至95頁)。
  ㈣據上開勘驗結果所呈，顯示檢舉人車輛因受系爭車輛變換車
    道迫近並無故驟然減速之逼迫，而不得不緊急進入內側車道
    閃避，與原告之上開駕駛行為顯有相當因果關係，原告駕駛
    系爭車輛有任意迫近迫使他車讓道之違規情節已屬明確。而
    原告主張並無逼車之故意，然依勘驗影像於「20：52：33」
    時，背景音出現兩次喇叭聲，原告亦自承是當時在檢舉人車
    輛後方時所按鳴（見本院卷第102頁），並辯稱是在觀察內
    側車道有無車輛，以伺機變換車道等語云云。惟依勘驗影像
    所見，當時路況良好，車流量小，檢舉人車輛亦維持在中線
    車道直行，此情亦如卷附影像擷取照片所呈（見本院卷第54
    至55頁）。是如原告欲變換至內側車道，其僅需確認左側後
    方無來車後即可在檢舉人車輛後方變換車道。實無必要超越
    系爭車輛再於不到2公尺之距離變換至中線車道檢舉人車輛
    前方並煞車，此觀卷附上開照片（第54頁下方），原告超越
    檢舉人車輛時距離不足1組車道線，而依據道路交通標誌標
    線號誌設置規則第182條規定，車道線為白虛線，線段長4公
    尺，足見原告在甚短之不到2公尺距離變換車道至檢舉人車
    輛前方，其並陳稱變換車道後煞車可能踩深一點等情（見本
    院卷第102頁），原告所主張之動機，顯然不符常理。又原
    告先按鳴喇叭隨後加速超車再於檢舉人車輛前方甚近距離變
    換車道並無故減速，此行為讓檢舉人車輛內之女性稱原告要
    逼車等語，有上開勘驗筆錄可證，而原告於本院審理時亦坦
    承如此駕駛行為危險的部分一定有，並指控檢舉人駕駛車輛
    有點不正常等語（見本院卷第103頁），益徵證明原告有對
    檢舉人車輛挑釁示威之意圖。
  ㈤再者，原告辯稱當時欲在前方路口左轉洛陽街以駛至蘆竹區
    南平街9號之住家，並提出路線圖與蘇莞甯之戶籍謄本為佐
    （見本院卷第101、107至109頁）。但查，蘇莞甯雖係原告
    之長女，然其戶籍所在地係在南崁路1段，並非南平街9號，
    且原告之戶籍地址係位於桃園市蘆竹區南山路1段，此亦有
    原告起訴狀、系爭舉發單、原處分等在卷可憑（見本院卷第
    3、7至9、69至70頁），南平街9號是否為原告之住處已屬有
    疑。而無論是蘆竹區南山路1段或南崁路1段之地址，原告駕
    駛系爭車輛在中正路上均應保持直行，至與南山路1段路口
    時右轉或直行銜接南崁路1段前往即可。況且如真無法於洛
    陽街左轉，亦可直行至南竹路1段再左轉，此有原告提出之
    路線地圖可稽（見本院卷第107頁），並不會耽誤原告很多
    時間。故若原告係欲駛向住所，實無特地冒險於洛陽街左轉
    之必要性，其對於違規動機之辯解，實難採信。退步言之，
    縱使原告確因他故確有在前方路口左轉之需求，則其僅先確
    認左側後方無來車後即可在檢舉人車輛後方變換車道已如上
    述，顯然其仍可以安全方式達成目的，並無超越檢舉人車輛
    再迫近煞停之必要，所為顯係針對檢舉人車輛蓄意為之。準
    此，足認原告辯稱當時變換車道係為在前方路口左轉返家乙
    節，純屬臨訟編詞，毫不可採。其任意以迫近方式迫使檢舉
    人車輛讓道之惡意逼車行徑甚明，稍有不慎亦可能釀成事故
    ，對於交通安全具有重大危害，實有不該，被告所為原處分
    ，認事用法並無違誤，自應維持。
六、綜上所述，原告駕駛其所有之系爭車輛，於事實概要欄所示
    時、地，確有「任意迫近迫使他車讓道」、「任意迫近迫使
    他車讓道(處車主)」之違規事實，被告依道交條例第43條第
    1項第3款、第4項、第5項前段（原處分誤引用第24條）、第
    63條第1項（原處分漏載第3款）及違反道路交通管理事件統
    一裁罰基準表等規定，裁處如原處分所示之處罰，經核並無
    違誤。原告訴請撤銷原處分為無理由，依法應予駁回。
七、本件事證已臻明確，兩造其餘攻擊、防禦方法及所提證據，
    經核均與判決結果不生影響，爰不一一論列，併此敘明。
八、本件訴訟費用額確定為第一審裁判費300 元，爰依行政訴訟
    法第98條第1 項規定，由敗訴之原告負擔。
中　　華　　民　　國　　111 　年　　7 　　月　　15　　日
                  行政訴訟庭　法　官　徐  培  元
上為正本係照原本作成。
如不服本判決，應於判決送達後20日內，向本院提出上訴狀並表
明上訴理由（原判決所違背之法令及其具體內容或依訴訟資料可
認為原判決有違背法令之具體事實），其未載明上訴理由者，應
於提出上訴後20日內向本院補提理由書（上訴狀及上訴理由書均
須按他造人數附繕本，如未按期補提上訴理由書，則逕予駁回上
訴），並應繳納上訴裁判費新臺幣750元。
中　　華　　民　　國　　111 　年　　7 　　月　　15　　日
                              書記官  吳  文  彤